【裁判字號】    95,訴緝,6
【裁判日期】    950626
【裁判案由】    贓物
【裁判全文】
臺灣雲林地方法院刑事判決               95年度訴緝字第6號
公  訴  人  臺灣雲林地方法院檢察署檢察官
被      告  乙○○
上列被告因贓物案件，經檢察官提起公訴（87年度偵字第1837、
2493號），本院判決如下：
    主  文
乙○○無罪。
    理  由
一、公訴意旨略以：緣甲○○、莊淑美、柯國雄、朱隆乾、曾麗
    女、陳秋津等人（均另案起訴或審判）於民國（下同）86年
    5 月間起，分別在雲林縣麥寮鄉○○村○○○號○道旁及彰化
    縣竹塘鄉○○路1503號，各設立聯合傢具批發廣場及龍福五
    金建材行，佯以經營五金、建材、傢俱等業務，以無法兌現
    之支票充為支付貨款，而向廠商大量進貨，再轉售牟利之方
    式，開始行騙。嗣乙○○、許煙芳（另先經判決無罪確定）
    均非經營電器用品之商人，其等於86年7 、8 月間，至麥寮
    鄉○○村○○○號○道旁，由甲○○等人經營之聯合傢具批發
    廣場參觀，見鑫司電機股份有限公司（下稱鑫司公司）出貨
    之鑫司牌電熱水器售價便宜，有利可圖，明知該熱水器係詐
    騙而得之贓物，竟仍以低於市價之價錢購入該電熱水器158
    台，除自留2 台使用外，餘再委由鄭金龍轉售圖利。因認乙
    ○○犯有刑法第349 條第2 項之故買贓物罪嫌。
二、公訴意旨認被告乙○○涉有上揭犯行，係提出下列證據為憑
    ，並論述如下：
  (一)提出之證據：
    1.被告乙○○於警詢筆錄、檢察官訊問筆錄中之供述。
    2.同案被告許煙芳於警詢筆錄、檢察官訊問筆錄及法院審判
      筆錄中之供述。
    3.證人即精湛欣業股份有限公司（下稱精湛公司）負責人賴
      金龍於警詢筆錄、檢察官訊問筆錄中之證述。
    4.證人即鑫司公司負責人方振英於警詢筆錄、檢察官訊問筆
      錄及法院審判筆錄中之指述或證述。
    5.證人即鑫司公司經理方蕭麗雲於警詢筆錄之證述。
    6.證人鄭金福於警詢筆錄、檢察官訊問筆錄中之證述。
    7.證人即精湛公司經理江宜修於檢察官訊問筆錄中之證述。
    8.同案被告甲○○於法院審判中之供述。
    9.聯合家具有限公司訂購單影本3 張。
    10.鑫司公司送貨單3 張、鑫司公司所開立的發票3 張、簽收
      單影本2 張、精湛公司發票1 張。
  (二)論述之要旨：被告雖在公開賣場買得贓物，但由被告買得之
    價格比照證人方振英證詞，無論係零售價新臺幣（下同）
    4,000 元或3,500 元至3,800 元，被告自承買入之價格顯然
    低於市場一般零售價。又被告購買之第一時間，並未要求出
    賣者開立發票，應有逃避追緝之意。故認被告明知其購入之
    該批電熱水器係贓物，罪證明確。
三、被告乙○○答辯略以：伊坦承確實於上揭時、地，偕許煙芳
    至麥寮鄉○○村○○○號○道旁之聯合傢具批發廣場，以每台
    2,300 元之價格，購買鑫司公司電熱水器158 台，除自留2
    台使用外，餘156 台再委由鄭金龍以每台2,500 元之價格，
    轉售精湛公司得利。堅決否認有何故買贓物犯行，當時聯合
    傢具批發廣場尚在營業，伊如何知道那是贓物！伊與許煙芳
    是看到夾報，所以才去觀看，且伊等購買之價錢是批發價，
    並非市價，與市場上之批發價相近，並不知為贓物等語。
四、按犯罪事實應依證據認定之，無證據不得認定犯罪事實；又
    不能證明被告犯罪者，應諭知無罪之判決，刑事訴訟法第15
    4 條第2 項、第301 條第1 項前段分別定有明文。次按刑事
    訴訟法上所謂認定犯罪事實之證據，係指足以認定被告確有
    犯罪行為之積極證據而言，如未能發現相當證據，或證據不
    足以證明，自不能以推測或擬制之方法，以為裁判基礎，最
    高法院29年上字第3105號、40年台上字第86號判例可資參照
    。又認定犯罪事實所憑之證據，雖不以直接證據為限，間接
    證據亦包括在內；然而無論直接或間接證據，其為訴訟上之
    證明，須於通常一般之人均不致有所懷疑，而得確信其為真
    實之程度者，始得據為有罪之認定，亦有最高法院76年台上
    字第4986號判例可參。再按刑法故買贓物罪之成立，須行為
    人主觀上對其所買之物，係他人因財產犯罪所得之物有所認
    識，並進而購買，始具故買贓物之故意，如不能證明行為人
    有贓物認識，雖有買入行為，仍不得以故買贓物罪相繩，亦
    不得單以行為人所購之物低於市價，遽而推定被告即有故買
    贓物之不法認識。
五、本院之判斷：
  (一)證人即鑫司公司負責人方振英、經理方蕭麗雲之指述或證述
    內容，係以鑫司公司如何受詐騙及如何在精湛公司內尋得遭
    詐騙之電熱水器，並其假以顧客身分向精湛公司購入之電熱
    水器價格及狀況等情節（見調查卷4 第85-88 頁、第99-102
    頁、87年度偵字第2493號卷第75-76 頁、87年度訴字第420
    號卷第61、66頁、88年度上訴字第1786號卷第61-62 頁），
    並無被告乙○○如何具有贓物認識或低價進貨之具體陳述或
    證據。又證人鄭金福、賴金龍、江宜修證述之情節，則係就
    被告乙○○以每台電熱水器2,500 元之價格，託由鄭金福轉
    售精湛公司，由精湛公司負責人賴金龍指派經理江宜修處理
    ，再以每台3,000 元之價格賣出等銷售流程（見調查卷4 第
    81-84 頁、第89-94 頁、87年度偵字第2493號卷第47-49 、
    65頁），並無顯然故為銷贓之不法情節，核與被告乙○○是
    否具有贓物認識，亦屬無關。再者，被告乙○○及同案被告
    許煙芳之供述內容，僅係其等確有坦承於上揭時、地，至聯
    合傢具批發廣場，以每台2,300 元之價格，購買鑫司公司電
    熱水器158 台，嗣又委由鄭金龍以每台2,500 元之價格，轉
    售156 台予精湛公司得利之事實，但均否認有何贓物之認識
    （見調查卷1 第9-14、15-19 頁、87年度偵字第2493號卷第
    48-50 、66頁、87年度訴字第420 號卷第56、63、65-66 頁
    、88年度上訴字第1786號卷第60-61 、109 頁），尚不足資
    為被告有故買贓物犯行之認定。而檢察官提出之聯合家具有
    限公司訂購單影本3 張、鑫司公司送貨單3 張、鑫司公司所
    開立發票3 張、簽收單影本2 張、精湛公司發票1 張等文書
    ，或證人方振英提出之鑫司牌電熱水器價格表、遭受詐騙之
    熱水器明細清單、鑫司公司售貨予精湛公司之清單及相關判
    決書、發票等（見調查卷4 第241 、266-273 頁、87年度訴
    字第420 號卷第290-325 頁），均係鑫司公司出貨予聯合傢
    具批發廣場及證人方振英向精湛公司購入電熱水器之相關文
    件，就被告是否具有贓物認識，並無從證明。
  (二)鑫司公司受詐騙出貨之電熱水器市場價格如何，依證人方振
    英證稱：「．．．我賣給甲○○價錢每台分別是2,570 元跟
    2,270 元，因他不是我的經銷商，必須由我來修護所以價格
    比較高」、「他（指甲○○）當時告訴我在台塑六輕蓋宿舍
    要用，他無法做售後服務要由我做售後服務，所以我賣的單
    價較貴，如無售後服務的話，單價是1,650 元及1,950 元兩
    種」等語（調查卷4 第89-94 頁、88年度上訴字第1786號卷
    第61-62 頁）。又同案被告甲○○供稱：許煙芳為顧客，聯
    合傢具批發廣場係依原廠進貨之包裝賣給許煙芳等語（見88
    年度上訴字第1786號卷第209-210 、229-230 頁）；嗣於本
    院審判中，並證稱：「（你就這電熱器商品有無做廣告？）
    請廣告公司用布做的招牌還有登報」、「（廣告內容為何？
    是結束營業或是特價大拍賣？）結束營業」、「（賣場）2
    樓100 多坪」、「每天都有很多人出入及購買」、「（賣給
    客戶之訂價？）比廠商給我們的高一點點」、「公司停止營
    業差不多1 年（才被查獲）」等語。顯見被告乙○○辯稱其
    係以每台2,300 元之價格，向聯合傢具批發廣場大批買入電
    熱水器一情，並非無據，應屬可信；又其購入之價格，參以
    該電熱水器於市場上之批發行情，亦相差不多，並無背於常
    理之價格差異存在；況該聯合傢具批發廣場佔地廣大，且以
    結束營業之廣告促銷，顧客眾多，一般消費者顯然無從自外
    觀上察覺不法，而大賣場所售商品多較市價為低，眾所周知
    ，如兼有結束營業之促銷活動及被告一次購入高達158 台電
    熱水器之數量，縱有以較低價格買入，亦難期有贓物之認識
    甚明。
  (三)同案被告許煙芳於臺灣高等法院臺南分院89年1 月5 日審判
    中，曾向法官提出鑫司牌即熱式電熱水器機型KS-709EL的愛
    用者售後服務卡、安裝使用操作說明書等附卷供參，適足認
    定被告乙○○向聯合傢具批發廣場購買該批電熱水器之時，
    其包裝完整，並有相關之保證或說明文件，實無明顯可疑之
    處，自難責以被告對該電熱水器應有何不法認識。另鄭金福
    、賴金龍、江宜修等人，均因本案所涉之贓物案件，經臺灣
    臺中地方法院檢察署檢察官偵查後，認均犯罪嫌疑不足，業
    以87年偵字第21013 號、88年偵字第7174號為不起訴處分確
    定，有該不起訴處分書在卷可佐，益認被告之轉售過程尚無
    不法。
  (四)是以，被告購買該批電熱水器之價格、場所、交易方式等情
    狀，堪認尚無顯然異常之處。公訴意旨指其買入價格低於一
    般市場零售價一情，疏略其於購買時之條件有別，價格自不
    能等同而論，容有誤會。至於另指被告未要求開立發票，有
    逃避之意等語，實則發票用途及開立對象，多有商業或稅務
    上之考量，不能以此遽謂被告知情贓物而意在逃避；況被告
    以原包裝轉賣，鑫司公司更憑該批電熱水器之貨物序號及檢
    驗號碼而追及，顯難以此即為不利被告之認定。故本件並無
    積極證據顯示被告於購買該電熱水器之時，在主觀上有何贓
    物之認識，自難以推測之詞資為被告犯有贓物罪之論據。
六、綜上所述，本件依調查證據之結果，尚不足以證明被告確有
    故買贓物之犯行，揆諸前開說明，不能證明被告犯罪，應為
    無罪之諭知。
七、依刑事訴訟法第301條第1項，判決如主文。
本件經檢察官葉建成到庭執行職務。
中    華    民    國    95    年    6     月    26    日
                  刑事第四庭  審判長  法  官  吳福森
                                      法  官  葉明松
                                      法  官  吳基華
以上正本證明與原本無異。
如不服本判決，應於判決收受後10日內，向本院提出上訴狀（須
附繕本）。
                                      書記官  黃秋萍
中    華    民    國    95    年    6     月    26    日


司法院資訊處製作；財團法人民間司法改革基金會備份。
